臺灣高雄地方法院刑事判決　　　　　　　96年度易字第1165號
公　訴　人　臺灣高雄地方法院檢察署檢察官
被　　　告　乙○○
上列被告因詐欺案件，經檢察官提起公訴（96年度偵緝字第551
號），本院判決如下：
    主  文
乙○○幫助意圖為自己不法之所有，以詐術使人將本人之物交付
，處有期徒刑伍月，如易科罰金，以新臺幣壹仟元折算壹日。
    事  實
一、乙○○雖預見提供自己帳戶存摺、提款卡、印章與他人，可
    能遭利用而成為詐騙財物之工具，竟仍基於幫助他人犯詐欺
    罪之未必故意，於民國95年8 月間，在不詳地點，將其所申
    請之中華郵政股份有限公司左營郵局（下稱郵局）帳號
    00000000000000號帳戶，及大眾銀行前金分行（下稱大眾銀
    行）帳號000000000000000 號帳戶之存摺、印章、提款卡及
    密碼等物品，交付與姓名年籍不詳之成年人。嗣該成年人在
    奇摩拍賣網站貼出「全新真品-DUPONT-都彭時尚款手錶鈀金
    色面版」之消息，丁○○觀看上開消息不疑有他，於95年8
    月13日下午6 時57分許，上網標得上開手錶，並於95年8 月
    16日下午3 時13分許，匯款新臺幣（下同）6,200 元至乙○○申請之大眾銀行帳戶中，數日後，丁○○仍未收取上開手
    錶，向賣方連絡，賣方表示貨物已經不在願意退款，然至今
    仍未退款，丁○○始覺受騙因而報警處理。又該成年人於95
    年9 月1 日上午10時許，撥打電話佯裝檢察官及銀行主管向
    丙○○稱積欠銀行卡債，要將銀行帳戶中金錢暫停使用，因
    此須將丙○○帳戶中金錢匯款至乙○○申請之郵局帳戶。丙○○不疑有他，則於同日下午5 時許，將自己帳戶之金錢匯
    入指定帳戶共200,000 元，嗣發現並無積欠卡債事實始悉受
    騙而報案處理。
二、案經苗栗縣警察局通霄分局、高雄市政府警察局左營分局報
    請臺灣高雄地方法院檢察署檢察官偵查起訴。
    理  由
壹、程序方面
    證人丁○○、丙○○於警詢中之陳述有證據能力：
    證人丁○○、丙○○於警詢中之陳述，其性質雖屬傳聞證據
    ，且查無符合同法第159 條之1 至之4 之情形，然其所為之
    上開警詢筆錄內容，業經本院審理時予以提示並告以要旨，
    且各經檢察官及被告表示意見，當事人均表示沒有意見，且
    未於言詞辯論終結前對上開證據表示異議，依上開規定，已
    擬制同意其有證據能力，本院審酌上開筆錄作成時之情況，
    認為以之作為本案之證據亦屬適當，自具有證據能力。
貳、實體方面
一、訊據被告乙○○固坦承於95年8 月間將大眾銀行、郵局之存
    摺、印章、提款卡交予他人，惟矢口否認有何幫助詐欺之犯
    行，辯稱：我是為了要辦理貸款，為製作假的財力證明，才
    將上開存摺、印章、提款卡及密碼交給戊○○云云。
二、惟查：
  (一)上揭犯罪事實，業據證人丁○○、丙○○於警詢中指述綦詳
    ，且有大眾銀行95年9 月21日（95）前金簡發字第72號函暨
    被告乙○○之客戶基本資料及交易查詢清單（警一卷第16頁
    至第18頁）、奇摩拍賣網得標畫面（警一卷第5 頁至第9 頁
    ）、拍賣物品照片（警一卷第10頁至第12頁）、自動櫃員機
    交易明細（警一卷第13頁）、中華郵政股份有限公司高雄郵
    局95年9 月25日高營字第0952003635號函暨被告之客戶基本
    資料及交易明細（警二卷第5 頁至第7 頁）、存款明細（警
    二卷第8 頁）各1 份附卷可佐，足見證人丁○○、丙○○確
    有因受真實姓名年籍不詳之成年人之詐騙而匯款進入被告所
    提供之上開帳戶屬實。
  (二)被告雖辯稱將上開帳戶之存摺、印章及提款卡交由戊○○代
    為辦理貸款，事後戊○○即失去音訊云云，惟被告將上開帳
    戶存摺、印章及提款卡，俱交予不相熟之他人以申辦貸款，
    且見對方無從聯繫復未返還存摺、印章及提款卡，猶未起疑
    ，亦未辦理掛失手續，顯然悖於常情。況金融帳戶事關存戶
    個人財產權益之保障，專屬性甚高，除非與本人有密切關係
    者，一般人均妥為保管以防阻他人任意使用，縱使偶有交付
    他人使用之特殊情形，亦應會先行瞭解用途。本件被告委託
    戊○○代辦貸款未簽署任何書面合約，即將存摺、印章、提
    款卡此等重要物品交予戊○○，何以未發覺不妥之處？且現
    今不法詐騙份子均以提款卡提領詐欺所得，以避免持印章臨
    櫃取款時增加為警查獲之風險，已為眾所周知之事，被告如
    僅為使戊○○製造假存款進出證明，何需交付印章外另交付
    提款卡及密碼？參以被告於偵查中初辯稱上開帳戶之存摺、
    印章、提款卡並未遺失，嗣後改稱是因95年8 月初請楊姓友
    人幫忙搬家時，上開帳戶連同提款卡、證件等一起遺失，於
    本院準備程序時復翻異前詞改稱是將上開帳戶存摺、印章、
    提款卡交由戊○○辦理貸款云云，其先後所辯相去甚遠，已
    難憑信。況經檢察官向被告於偵查中所提供楊姓友人之行動
    電話使用人查證，上開電話之使用人否認姓楊，也不認識被
    告，亦未曾幫被告搬家一情，有臺灣高雄地方法院檢察署電
    話紀錄單1 份存卷可查，被告雖於本院審理時另請求傳訊戊○○，惟經合法傳喚、拘提均未到案，至本院無從調查，惟
    詐騙集團收取他人帳戶，以隱匿自己犯罪之不法行徑，規避
    執法人員之查緝，並確保自己犯罪所得之財物，類此案件在
    目前社會上層出不窮，坊間新聞媒體亦多所報導再三披露，
    是為避免此等專屬性甚高之物品被不明人士利用為詐騙犯罪
    之工具，應為一般生活經驗所易於體察之常識，被告身為心
    智健全之成年人，應無不知之理，則被告率爾提供自己帳戶
    相關資料，其對於對方取得帳戶之目的可能供作詐欺取財使
    用，自當有所預見。縱無證據證明其明知收取帳戶者之犯罪
    態樣，然就對方嗣後將其所提供之帳戶供作詐欺取財之用，
    並藉以方便取得贓款及掩飾犯行，顯不違反被告之本意，被
    告應有幫助詐欺取財之間接故意甚明，本院因認依卷內證據
    ，被告之犯行足堪認定，並無再行傳喚戊○○之必要。
  (三)綜上所述，被告上開辯詞要屬畏罪卸責之詞，不足採信，本
    案事證明確，被告犯行洵堪認定，應依法論科。
三、被告乙○○提供上開帳戶供姓名年籍不詳之成年人詐騙使用
    ，使該成年人得基於詐欺取財之犯意，向被害人丁○○、丙○○施用詐術，致使渠等均陷於錯誤，相繼匯款至被告大眾
    銀行及郵局帳戶內，而遂行詐欺取財之犯行，然被告單純提
    供帳戶供人使用之行為，並不等同於向被害人施以欺罔之詐
    術行為，且亦無證據證明被告有參與詐欺取財犯行之構成要
    件行為，是被告提供帳戶供人使用之行為，對於該不法份子
    遂行詐欺取財犯行，資以助力，核其所為，係犯刑法第30條
    第1 項、刑法第339 條第1 項意圖為自己不法之所有，以詐
    術使人將本人及第三人之物交付罪之幫助犯，依刑法第30條
    第2 項規定，按正犯之刑減輕之。爰審酌被告將金融帳戶提
    供他人詐欺取財使用，紊亂社會正常交易秩序，並使不法之
    徒藉此輕易詐取財物，檢警難以追查緝捕，所造成之危害非
    輕，迄今仍未與被害人達成和解，及犯後否認坦承犯行，態
    度非佳等一切情狀，爰量處如主文所示之刑，並諭知易科罰
    金之折算標準，以資懲儆。
據上論斷，應依刑事訴訟法第299 條第1 項前段，刑法第339 條
第1 項、第30條、第41條第1 項前段，刑法施行法第1 條之1，
判決如主文。
本案經檢察官甲○○到庭執行職務。
中　　華　　民　　國　　96　　年　　6 　　月　　26　　日
                  鳳山刑事第一庭審判長法　官  黃三友
                                      法  官  林永村
                                      法  官  林芳華
以上正本證明與原本無異。
如不服本判決，應於判決送達後10日內，向本院提出上訴狀。
中　　華　　民　　國　　96　　年　　6 　　月　　26　　日
                                      書記官  黃靖媛
附錄本案論罪科刑法條
刑法第339條第1項
意圖為自己或第三人不法之所有，以詐術使人將本人或第三人之
物交付者，處5 年以下有期徒刑、拘役或科或併科1 千元以下罰
金。
